臺灣高等法院高雄分院刑事裁定　　　　　九十三年度聲再字第五九號
　　再審聲請人
　　即受判決人　　甲○○
右聲請人因賭博案件，對於本院中華民國九十三年三月三十日確定判決（九十三年度
上訴字第二號），聲請再審，本院裁定如左：
      主      文
再審之聲請駁回。
      理      由
一、本院確定判決以：甲○○（原名鄭喜福，綽號喜仔）、陳昌旭（綽號慘仔）原均
    係高雄市政府警察局新興分局中山路派出所（下稱中山路派出所）警員，李國宮
    則於八十二年二月十五日起至八十六年十二月二十五日止在高雄市○○○路十五
    號開設「界揚超商」，甲○○、陳昌旭並因先後為該「界揚超商」所屬區域之管
    區警員而與李國宮熟識。甲○○、陳昌旭於八十六年七月十四日，向李國宮表示
    陳昌旭因賭博積欠二百多萬元賭債，要想辦法賺錢還債，希望李國宮出借上開「
    界揚超商」二樓處（李國宮承租上址一、二樓）由陳昌旭主持經營賭場牟利，陳
    昌旭並要求李國宮出資供作經營賭場之賭本，渠三人遂基於提供該超商二樓處所
    共同經營賭場牟利之概括犯意聯絡，由陳昌旭在李國宮提供「界揚超商」二樓內
    非公共及公眾得出入之場所，主持經營天九牌賭博場所，陳昌旭出資一百萬元、
    甲○○出資二十五萬元及李國宮出資三十五萬元作為經營賭場之賭本，且就經營
    牟得之利益按出資比例分配，八十六年七月十八日晚上，謝炳琪（因上開賭場並
    非公共或公眾得出入之場所，業經為不起訴處分）及綽號「冬瓜」、「阿仁」、
    「阿春」、「川仔」等不詳姓名之特定人士應邀前往上揭賭場賭博，陳昌旭並從
    中抽頭牟得一百一十萬元之利益。嗣於八十六年七月二十一日至同年月二十二日
    晚上，改由綽號「冬瓜」之人做莊主持賭局，陳昌旭與綽號「阿仁」、「蔡仔」
    、「川仔」、「雄仔」等不詳姓名特定人士同在上揭賭場賭博，結果陳昌旭賭輸
    三百多萬元。案經法務部調查局高雄市調查處報請臺灣高雄地方法院檢察署檢察
    官偵查起訴。而以聲請人甲○○確有與陳昌旭、李國宮共同出資，自八十六年七
    月十八日晚上起至同年月二十二日晚上止，由陳昌旭在李國宮提供之「界揚超商
    」二樓內，主持天九牌賭博場所，並從中抽頭牟利之行為至為明確，所辯不足採
    ，犯行洵堪認定，而依刑法第二百六十八條科處聲請人甲○○有期徒刑八月確定
    。
二、聲請再審意旨略稱：(一)本件監聽錄音帶係於八十八年七月十四日「通訊保障及監
    察法」公布後所錄製，從而本件所監聽之錄音帶是否具有證據能力﹖是否得採為
    聲請人犯罪之證據﹖關係本件證據是否應予排除﹖原審未加以調查審認，自生影
    響判決之重要證據漏未審酌之情事。(二)聲請人於原審（即本院）九十三年二月十
    六日準備程序時供稱：「我承認在八十六年七月十八日至七月二十二日的期間內
    有去那邊賭博，賭場是陳昌旭主持的，不是我主持的，我是基於同事間的情誼去
    那邊捧場的，只去過一次而已」，聲請人所供「賭場是陳昌旭主持的」，核與同
    案被告李國宮於調查中所稱：「：：：陳昌旭因為在外面積欠二百萬元賭債，要
    想辦法賺一些錢來還債，希望我能出借界揚超商二樓來經營賭場，因為當時陳昌
    旭正好是我經營超商所在之管區警員，我因害怕倘若不答應他們的要求，他們會
    來取締我的電玩機台，迫不得已才答應他們」等語，及其於原審準備程序時所供
    ：「陳昌旭是我的管區警員，我只有租那個地方，賭場本來就是陳昌旭主持的，
    因他是我的管區警員，我不借場地給他不行」等詞之情節相符，原審對於上開證
    詞，未於審理時使聲請人與陳昌旭、李國宮對質，亦未於審理期日就上開供詞加
    以調查審認，顯有就足生影響於判決之重要證據漏未審酌。(三)本件偵查時檢察官
    曾向聲請人夫婦往來之高雄市第三信用合作社、高雄市第二信用合作社、彰化商
    業銀行北高雄分行函查八十六年一月起至八十七年二月止之往來明細，均查無聲
    請人領取二十五萬元交予陳昌旭之紀錄，雖同案被告李國宮於調查中供稱聲請人
    曾拿二十五萬元交給陳昌旭，然由調查中及準備程序中「又向我借九十萬元」、
    「之後我因急需用錢，便向陳昌旭要回十萬元，剩下一百五十萬元陳昌旭一直不
    還我，最後經我一再催討下，他才在八十七年一月三日晚上在中庸街一號之鄭媽
    媽便當店簽下一紙九十萬元之借據給我，當成是我第二次借他九十萬元之憑據，
    而之前借款則以一萬元或二萬元陸續還我」、「我有借給陳昌旭一百零五萬元，
    這一百零五萬元是我向朋友借的，後來陳昌旭有還我本金」等語觀之，李國宮交
    付予陳昌旭者為借款而非出資，否則如係出資必有記帳帳冊，而本件並未查扣任
    何帳冊，原審對於上開足以影響判決之重要證據漏未審酌。(四)本案第一審判決以
   共同被告李國宮、證人黃登南於調查局之陳述及全部監聽錄音帶為證據，僅認定
    聲請人於八十六年七月十八日有意圖營利提供賭博場所之行為；然原審卻在無其
    他證據之情況下，逕行認定聲請人於八十六年七月十八日至二十二日有連續意圖
    營利提供賭博場所之行為，顯見原審對於李國宮於調查中供稱：「八十六年七月
    二十二日在同一場所由綽號『冬瓜』的男子作莊賭博，陳昌旭下場玩牌」之重要
    供詞，未進一步斟酌審認，自屬就足生影響於判決之重要證據漏未審酌。(五)依李
    國宮在調查中之供詞觀之，欲經營賭場者係陳昌旭，聲請人僅陪同其前往李國宮
    借用場地，足見聲請人僅係以幫助他人犯罪之意思，所參與者又是犯罪構成要件
    以外之行為，是以聲請人之行為充其量只是「幫助犯」而已，原審對於究屬共同
    正犯或幫助犯之重要證據漏未審酌，遽行以共同正犯論處，自有違誤。(六)聲請人
    於原審業已承認「參與賭博」，犯後態度良好，且無前科紀錄，自七十四年迄九
    十一年均擔任警員奉獻國家社會，且家中尚有三子待養，原審未依比例、平等原
    則，判處聲請人有期徒刑八月，與聚眾賭博之陳昌旭相同，亦有足生影響於判決
    之重要證據漏未審酌，爰依刑事訴訟法第四百二十一條規定聲請再審云云。
三、按不得上訴於第三審之案件，除刑事訴訟法第四百二十條規定外，其經第二審確
    定之有罪判決，如就足生影響於判決之重要證據漏未審酌者，亦得為受判決人之
    利益聲請再審，刑事訴訟法第四百二十一條固有明文。惟所謂「足生影響於判決
    之重要證據漏未審酌」者，係指當事人於第二審法院判決前，所提出之證物，足
    以影響，變更判決結果，而法院漏未審酌者而言；如第二審法院依調查之結果，
    本於論理法則、經驗法則取捨證據後，認定事實者，則不包括之，亦即所謂有足
    以影響於判決之重要證據漏未審酌者，必該證據確漏未審酌，且該證據確為真實
    ，而足以據之認定受判決人應受無罪、免訴、輕於原審所認定罪名而言，如不足
    以推翻原確定判決所認之罪名，僅據以爭執原確定判決對證據之取捨，仍非提起
    再審之理由。
四、經查，關於聲請意旨(一)：本件監聽錄音帶業由第一審法院於九十二年七月二十二
    日庭訊時當庭以播放方式勘驗，並製有錄音帶內容之譯文附卷，而上開錄音帶經
    送鑑定結果，其聲音音質均與聲請人及另被告之聲音音質相同，有法務部調查局
    鑑定通知書及語音分析暨聲紋鑑定參考資料各一份在卷為憑，而原確定判決認該
    聲紋鑑定，係本諸科學儀器及嚴謹而專業之方式而為，鑑定結果具有公信力，且
    有證據能力，原確定判決已於判決理由已詳為論述，誠非漏未審酌，是聲請人以
    此爭執，並無理由。關於聲請意旨(二)、(三)：原確定判決參酌共同被告李國宮於調
    查中所供：「：：：之後警員陳昌旭又表示現在身上沒錢，希望我能幫忙籌錢當
    賭本，我不好意思拒絕，遂標會得款二十五萬元給陳昌旭，而甲○○亦拿出二十
    五萬元給陳昌旭當賭本，陳昌旭表示若贏錢再依比例分紅，總共賭本是陳昌旭出
    一百萬元，我與甲○○各出二十五萬元」「之後陳昌旭又說二十五萬元不夠，要
    我再多出一點，我又再籌十萬元給他」等語，及聲請人甲○○於八十六年七月十
    九日、二十四日與共同被告李國宮之電話通話錄音內容，認定李國宮及聲請人分
    別出資各三十五萬元、二十五萬元予陳昌旭經營賭場；而按證據或共同被告之供
    述內容，事實審法院非不可本於經驗及論理法則，斟酌其他情形，作合理之比較
    ，以定其取捨，聲請人對於法院之取捨加以指摘，亦與刑事訴訟法第四百二十一
    條所定重要證據漏未審酌之情形不符。再原審審理時未命共同被告對質，乃其職
    權之行使，自無應於審判期日調查之證據未予調查之違背法令情形，亦經最高法
    院著有八十七年台上字第一四０二號判決可資參照，聲請人所舉未能於審理時使
    聲請人與共同被告陳昌旭、李國宮對質，自亦不能認係「足生影響於判決之重要
    證據漏未審酌者」。又聲請人另以「如係出資必有記帳帳冊」之經驗法則指摘原
    確定判決，但此經驗法則非百分百之必然，原確定判決既已廣蒐補強證據，並綜
    合諸多之經驗法則及論理則而為論斷，故聲請人所指「本件並未查扣任何帳冊」
    云云，亦難認合於足生影響於判決之重要證據漏未審酌之要件。關於聲請意旨(四)
    ：原確定判決係依共同被告李國宮之於調查中之供詞及其與聲請人之電話通話錄
    音，而認定聲請人係自八十六年七月十八日晚上起至二十二日晚上止，連續在界
    揚超商二樓經營天九牌賭場之事實，已就李國宮所供「八十六年七月二十二日在
    同一場所由綽號冬瓜之男子作莊賭博，陳昌旭下場玩牌」之供詞加以取捨，聲請
    人仍就原確定判決已論斷之事實加以爭執，核係對原確定判決對證據取捨所為之
    爭執，並無聲請人所稱漏未審酌對其有利證據之情事。關於聲請意旨(五)：按刑法
    上之幫助犯，係指以幫助之意思，而於正犯資以助力，而未參與實施犯罪之行為
    者而言，如就構成犯罪事實之一部，已參與實施，即屬共同正犯，有最高法院四
    十九年台上字第七七號判例可資參照。聲請人事前出資二十五萬元共同經營賭場
    ，復參與調借金錢供贏錢之人領取及收取帳款，原確定判決論以共同正犯，並無
    不妥，聲請人對法院之認定任意指摘，並以未認定係幫助犯即屬重要證據漏未審
    酌，自係顯無理由。關於聲請意旨(六)：按量刑是否違反比例原則、平等原則，並
    非法定得聲請再審之理由，聲請人以此聲請再審，自無理由。綜上所述，本件應
    認無再審理由，聲請人再審之聲請應予駁回。
五、據上論結，應依刑事訴訟法第四百三十四條第一項，裁定如主文。
中    華    民    國     九十三     年       五       月     十八       日
                              臺灣高等法院高雄分院刑事第四庭
                                  審判長法官  蕭權閔
                                        法官  李嘉興
                                        法官  陳吉雄
右正本證明與原本無異。
不得抗告。
                                      書記官  黎  珍
中    華    民    國     九十三     年  五       月     十  九     日
                                                                        Ｆ
